【裁判字號】    91,易,3884
【裁判日期】    920324
【裁判案由】    妨害名譽
【裁判全文】
臺灣高雄地方法院刑事判決                        九十一年度易字第三八八四號
    公  訴  人  臺灣高雄地方法院檢察署檢察官
    被      告  乙○○
    代  理  人  丙○○
右列被告因妨害名譽案件，經檢察官提起公訴（九十一年度偵字第二二七四四號），
本院判決如左︰
    主  文
乙○○無罪。
    理  由
一、公訴意旨略以：被告乙○○（公訴人誤載為「甲○○」）於民國九十一年七月二
    十日晚上九時許，在高雄市苓雅區○○○街七十四巷一號丁○○住處前之公共場
    所，因細故與丁○○發生爭吵，竟心生怨懟，以「你給我幹」之言詞公然辱罵丁
    ○○，因認被告乙○○涉犯刑法第三百零九條第一項之公然侮辱罪嫌云云。
二、按犯罪事實應依證據認定之，無證據不得推定其犯罪事實；不能證明被告犯罪或
    其行為不罰者，應諭知無罪之判決，刑事訴訟法第一百五十四條、第三百零一條
    第一項定有明文。次按認定不利於被告之事實，須依積極證據，苟積極證據不足
為不利於被告事實之認定時，即應為有利於被告之認定，更不必有何有利之證據
    ，最高法院著有三十年上字第八一六號判例足資參照。又告訴人之指訴，本以使
    被告受刑事訴追為目的，故必其所述被告犯罪之情形無瑕疵可指，且就其他方面
    調查又與事實相符，方足採為對被告論罪科刑之依據；苟其所為攻擊之詞，尚有
    瑕疪，且經調查別無其他證據足證其指訴確與事實相符，則本於「罪證有疑、利
    於被告」之證據法則，即不得遽以告訴人片面之指訴，擷為認定被告犯罪之唯一
    事證，最高法院著有五十二年台上字第一三００號、六十九年台上字第一五三一
    號等判例可資參照。
三、公訴意旨認被告乙○○涉犯公然侮辱罪嫌，無非係以告訴人丁○○之指證及告訴
    人所提出之錄影帶乙卷為其唯一論據。訊據被告固不否認於上開時地與告訴人丁
    ○○發生衝突，並對丁○○以台語稱「你昧給我幹」等語之事實，然堅決否認有
    何公然侮辱之故意，辯稱：此乃其口頭禪，且係能奈我何之意等語。
  (一)按刑法第三百零九條第一項公然侮辱罪之構成，除在客觀上係以使人難堪為目的
    ，以言語、文字、圖畫或動作表示不屑、輕蔑或攻擊之意思，足以對於個人在社
    會上所保持之人格及地位，達貶損其評價之程度，且須有損害他人名譽之故意，
    方始成立。倘斟酌行為人年齡、教育程度、職業、與被害人之關係、行為地之方
    言或用字習慣等事項，認係單純對他人不禮貌之行動或言詞，尚與公然侮辱之罪
    名不相當。
  (二)經查，本院勘驗告訴人所提出之錄影帶乙卷結果，被告乙○○出現在畫面之時，
    頭帶白色守望相助安全帽、身穿橘色守望相助反光背心，正與告訴人丁○○發生
    衝突（內容模糊不詳），隨後告訴人丁○○即靠近被告乙○○（此時進入畫面）
    連續以台語稱：「你怎麼樣」、「好、好、好」等語，被告乙○○則反以台語先
    稱：「你給我幹」等語（聲音不甚清楚），再連續二次以強調之語氣稱：「你昧
    給我幹」，及「我怕你怎樣」等語，此有本院九十一年十一月十五日勘驗筆錄一
    件在卷可查。由上開錄影帶內容所示，至多僅能證明被告乙○○曾對告訴人丁○
    ○稱「你給我幹」等語一次，且並非十分清楚，由其後二次強調「你昧給我幹」
    等語觀之，該第一句「你給我幹」等語，或可能係「你昧給我幹」之誤，已非當
    然可確定被告乙○○對告訴人丁○○所稱者係「你給我幹」等語。況且，該時被
    告乙○○先與告訴人丁○○發生不明衝突爭吵，告訴人丁○○並走向被告乙○○
    身旁連續以台語稱：「你怎麼樣」、「好、好、好」等語，挑釁意味相當濃厚，
    此時被告以「你給我幹」等語回嘴，亦非當然有攻擊或貶損告訴人名譽之意思至
    明。
  (三)次查，被告乙○○係二十年出生、教育程度僅國小、目前無業之老年人，以其智
    識程度，所使用之言語難免較為粗鄙，以上開言詞之意涵來看，揶揄、嘲諷告訴
    人丁○○之意思應遠勝於對本件告訴人身分、人格之詆毀。而其於九十一年五、
    六月間，又因協助林有定競選該里里長職務，而與同為里長候選人之告訴人丁○
    ○發生衝突，此有臺灣高雄地方法院檢察署檢察官九十二年偵字第二一六五號不
    起訴處分書一件在卷可查。且被告乙○○平時即有「你昧給我幹」等語之口頭禪
    乙節，亦有證人林有定於本院審理中之證言可參。由上開情節，復參以本件案發
    當時，被告與告訴人丁○○即發生言語衝突，告訴人丁○○並因此手持拖把作勢
    追打被告，此亦為告訴人丁○○於偵訊及本院審理中中所自承，以此等情形，被
    告乙○○以平時慣用之上開言詞脫口與前來挑釁之本件告訴人對罵，至多僅係對
    於告訴人丁○○不禮貌及對於衝突不理性處置之舉措，揆諸前開說明，被告應無
    公然侮辱告訴人丁○○之故意可言。
  (四)此外，復查無其他積極證據足資證明被告犯罪，依前開所述規定，不必更有何有
    利於被告之證據，依法即應為無罪之諭知。
據上論斷，應依刑事訴訟法第三百零一條第一項之規定，判決如主文。
中    華    民    國    九十二    年      三      月        二十四      日
                                  臺灣高雄地方法院刑事第七庭
                                      法  官  汪  怡  君
右為正本，係照原本作成，證明與原本無異。
如不服本判決，應於送達後十日內，向本院提出上訴狀。
                                      書記官  李  梅  芬
中    華    民    國    九十二    年      三      月        二十五      日


司法院資訊處製作；財團法人民間司法改革基金會備份。
